【裁判字號】    95,交抗,554
【裁判日期】    950721
【裁判案由】    違反道路交通管理處罰條例
【裁判全文】
臺灣高等法院交通事件裁定             95年度交抗字第554號
抗  告  人
即受處分人  甲○○
上列抗告人因違反道路交通管理處罰條例案件，不服臺灣桃園地
方法院，中華民國95年6月16日所為裁定（95年度交聲字第306號
），提起抗告，本院裁定如下：
    主  文
抗告駁回。
    理  由
一、本件抗告人即受處分人甲○○所有之4297-FP 號自用小客車
    ，於民國93年7 月28日15時41分許，在限速每小時50公里之
    桃園縣平鎮市○○路○○段531 號處，以時速74公里之速度
    超速行駛，而桃園縣政府警察局以桃警交相字第 D00000000
    號舉發違反道路交通管理事件通知單舉發，其違規事實明確
    ，原處分機關依違反道路交通管理處罰條例第40條第1 項、
    第63條第1項等規定，裁定抗告人罰鍰新台幣2,400元，並記
    違規點數1 點。抗告人對前開處分不服而向原處分機關聲明
    異議，就其未收到本件通知單及裁決書，且逕行舉發應處罰
    車主之車輛，而非註銷抗告人之大客車駕照之抗辯。原審以
    聲明異議已逾20日之法定期間，不合法律上程式為理由予以
    駁回，其駁回異議之理由略以：「抗告人雖辯稱：其未接獲
    任何交通違規通知單、裁決書云云。惟原舉發單位即桃園縣
    政府警察局交通隊逕行舉發本件違規，並將系爭通知單以雙
    掛號郵件檢附送達證書交寄予郵政機關，而於93年12月20日
    以寄存送達之方式送達予抗告人所設籍之桃園縣平鎮市北勢
    9 號住所，此有系爭違規通知單、送達證書、抗告人個人基
    本資料查詢結果各1 份附卷可佐（見原審卷第10、11、14頁
    ）。又交通部公路總局新竹區監理所中壢監理站（下稱中壢
    監理站）94年3 月24日壢監裁字第裁53-D00000000號之違反
    道路交通管理事件裁決書，於94年3 月31日（原裁定誤載為
    93年12月20日）以寄存送達之方式送達予抗告人上開設籍之
    住所，亦有系爭裁決書、送達證書各1 份附卷可稽（見原審
    卷第7、8頁），堪認系爭違規通知單及裁決書均合法送達予
    抗告人。自不因抗告人己身之故而未收受系爭違規通知單、
    系爭裁決書致影響送達之效力。況抗告人之戶籍地址自69年
    4月25日起迄今確係設於『桃園縣平鎮市北勢9號』，而上開
    自小客車之車籍地址亦登記於同址，並有個人基本資料查詢
    結果及汽車車籍查詢1 份在卷（見原審卷第14、12頁）。依
    此，抗告人如因其未居住戶籍地而漏收通知單、裁決書之不
    利事由，應歸責於抗告人本身，前述已生合法送達之效力自
    不生影響。抗告人之異議，委無足採。是系爭裁決書業於94
    年3月31日合法送達於抗告人，而抗告人遲至95年5月23日始
    提起本件異議，顯逾20日之法定期間，其聲明異議顯然不合
    法律上程式，且無從補正，應予駁回」等語。
二、抗告意旨略以：原審裁定只論以抗告人無收到通知單、裁決
    書而駁回異議，並未就抗告人異議之實體事由「逕行舉發應
    處罰車主之車輛而非註銷其大客車駕照」予以判定，況且抗
    告人確實未收到違規通知書，爰請撤銷原裁定等語。
三、按處理違反道路交通管理事件，有關文書送達之程序，準用
    行政程序法送達之規定，違反道路交通管理事件統一裁罰標
    準及處理細則第 5條定有明文。而行政程序法中對於文書送
    達，於應受送達人之住居所、事務所或營業所為之。但在行
    政機關辦公處所或他處會晤應受送達人時，得於會晤處所為
    之；於應送達處所不獲會晤應受送達人時，得將文書付與有
    辨別事理能力之同居人、受僱人或應送達處所之接收郵件人
    員；又送達不能依前2 條規定為之者，得將文書寄存送達地
    之地方自治機關或警察機關，並作送達通知書兩份，一份黏
    貼於應受送達人住居所、事務所、營業所或其就業處所門首
    ，另一份交由鄰居轉交或置於該送達處所信箱或其他適當位
    置，以為送達。前項情形，由郵政機關送達者，得將文書寄
    存於送達地之郵政機關。寄存送達自收受寄存文書之日起，
    應保存3 個月，行政程序法第72條第1項、第73條第1項、第
    74條亦分別定有明文。再按，受處分人不服道路交通管理處
    罰條例第 8條所定主管機關所為之處罰者，得於接到裁決書
    之翌日起20日內，向管轄地方法院聲明異議，道路交通管理
    處罰條例第87條第1 項定有明文；又交通法庭認聲明異議不
    合法律上之程式，且無從補正者，應以裁定駁回之，道路交
    通案件處理辦法第18條亦定有明文。揆諸上揭說明，本件裁
    決書業於94年3 月31日合法寄存送達予抗告人，而抗告人嗣
    於95年5 月23日始提起本件異議，顯已逾20日之法定異議期
    間，其聲明異議自不合法律上程式，原審法院無從就原處分
    機關所作系爭裁決書之當否為實體之審酌，原審法院認事用
    法並無不當，抗告人之抗告意旨，仍以未收受本件通知單、
    裁決書，且執以實體事項置辯，為無理由，應予駁回。
五、據上論斷，應依道路交通案件處理辦法第26條，刑事訴訟法
    第412條，裁定如主文。
中    華    民    國    95    年    7     月    21    日
                  交通法庭審判長法  官  吳昭瑩
                                法  官  楊貴雄
                                法  官  王梅英
以上正本證明與原本無異。
不得再抗告。
                                書記官  李信穎
中    華    民    國    95    年    7     月    25    日


司法院資訊處製作；財團法人民間司法改革基金會備份。
